臺灣南投地方法院刑事判決
110年度交易字第64號
公  訴  人  臺灣南投地方檢察署檢察官 
被      告  曾證達


上列被告因過失傷害案件，經檢察官提起公訴（110 年度偵字第
1766號），本院判決如下：
    主    文
曾證達犯過失傷害罪，處拘役伍拾玖日，如易科罰金，以新臺幣
壹仟元折算壹日。
    犯罪事實
一、曾證達考領有普通重型機車駕駛執照，於民國109 年11月 9
　  日下午1 時36分許，騎乘車牌號碼000-000 號普通重型機車
　　，欲自南投縣○○市○○路000 號路旁起駛，本應注意起駛前應
    顯示方向燈（起訴書漏未記載，應予補充），注意前後
　　左右有無障礙或車輛行人，並應讓行進中之車輛行人優先通
　　行，而依當時天候晴，日間自然光線，柏油路面濕潤（起訴
　　書誤載為乾燥，應予更正）無缺陷、且無障礙物，視距良好
　　，並無不能注意之情事，竟疏未注意及此，未顯示方向燈、
　　復未注意前後左右有無來車、更未讓行進中之車輛先行，貿
　　然起駛，適廖芷羚騎乘車牌號碼000-000 號普通重型機車，
　　沿南投縣南投市復興路由北往南方向行駛至此，亦疏未注意
　　機車除起駛、準備停車或臨時停車外，不得駛出路面邊線，
　　行駛於該處道路之路肩，曾證達騎乘之機車因而不慎擦撞廖
　　芷羚騎乘之機車，廖芷羚人車失去平衡，再撞擊行駛於左側
　　道路、吳中敏（未據告訴）駕駛之車牌號碼00-0000 號自小
　　客車右後保險桿，以致廖芷羚人車倒地，因而受有腦部挫傷
　　疑似腦震盪、右側拇指擦傷、左側手肘及左側髖部挫傷之傷
　　害。嗣經警方據報前往曾證達就醫之醫院處理時，曾證達在
　　場，並在有偵查犯罪權限之機關或人員知悉犯罪事實、尚未
　　發覺犯人前，當場向警方自首其為肇事人，並願接受裁判。
二、案經南投縣政府警察局南投分局報告臺灣南投地方檢察署檢
    察官偵查起訴。
    理    由
一、程序事項
　　按告訴乃論之罪，告訴人祇須表示訴究之意思為已足，不以
　　明示其所告訴者為何項罪名為必要；且其所訴之罪名是否正
　　確或無遺漏，亦在所不問（最高法院95年度台上字第1790號
　　判決意旨參照）。查告訴人即被害人廖芷羚於告訴期間6 個
　　月內提出告訴（見警卷第11頁、他卷第6 頁），雖其主張之
　　罪名為故意傷害、故意殺人未遂或故意重傷害未遂等（見警
　　卷第11頁、他卷第6 、9 頁），惟其既已表示訴追之意思，
　　揆諸前揭判決意旨，自屬合法提出告訴，先予敘明。　
二、證據能力：
  ㈠以下引用被告曾證達以外之人於審判外所為陳述之供述證據
　　，迄本院言詞辯論終結前，檢察官、被告就該等證據之證據
　　能力均未聲明異議（見本院卷第74、102 至107 頁），本院
　　審酌該等證據製作時之情況，並無違法不當或證明力明顯過
　　低之瑕疵，以之作為證據應屬適當，依刑事訴訟法第159 條
　　之5 第2 項之規定，認為均得作為證據。
  ㈡其餘認定本案犯罪事實之非供述證據，復無違反法定程序取
    得之情形，亦得作為證據。
二、認定犯罪事實所憑之證據及理由：
  ㈠上揭犯罪事實業據被告（見本院卷第74、75、108 頁）於本
　　院準備程序及審理時坦承不諱，並自承：我也沒有打方向燈
　　等語在案（見本院卷第106 、108 頁），核與告訴人廖芷羚
　　（見警卷第10至12、35頁）、證人吳中敏（見警卷第15、16
　　、36頁）、警員徐志瑋（見本院卷第99至101 頁）之證述情
　　節大致相符，並有衛生福利部南投醫院診斷證明書、南投縣
　　政府警察局道路交通事故初步分析研判表、道路交通事故現
　　場圖、道路交通事故調查報告表㈠、㈡、南投縣政府警察局
　　南投分局刑案照片（監視器畫面擷圖）、南投縣○○○○○
　　○○○○○○○○○○○○道路○○○○○○○○○○○○
　　○號查詢機車駕駛人、證號查詢汽車駕駛人資料、車輛詳細
　　資料報表（見警卷第17至29、40至45頁）、衛生福利部南投
　　醫院110 年3 月19日投醫社字第1100002054號函（見他卷第
　　45頁）、交通部公路總局臺中區監理所南投縣區車輛行車事
　　故鑑定會鑑定意見書、交通部公路總局車輛行車事故鑑定覆
　　議會覆議意見書（見偵卷第19、20、69至71頁）、勘驗筆錄
　　（未見被告騎乘之上開機車左邊方向燈亮起等，見本院卷第
　　72頁）、監視器錄影畫面擷圖（見本院卷第72、73、77至84
　　、100 頁）等件附卷可稽，足認被告之自白與事實相符，得
　　予採信。至於上開鑑定意見、覆議意見對於被告究同為肇事
　　原因、或為肇事主因（見偵卷第20、71頁），固有不同，惟
　　比較被告起駛前不僅未顯示方向燈，復未注意前後左右有無
　　來車、更未讓行進中之車輛先行，與告訴人行駛於道路之路
　　肩，被告違反注意義務之程度顯然較高，應為肇事主因，併
　　予敘明。
　㈡按起駛前應顯示方向燈，注意前後左右有無障礙或車輛行人
　　，並應讓行進中之車輛行人優先通行。道路交通安全規則第
　　89條第1 項第7 款設有規定。被告既考領有普通重型機車駕
　　駛執照，對於上開規定尤應知之甚詳，騎車行駛於道路時，
　　本應具有前揭注意義務及注意能力，而依當時天候晴，日間
　　自然光線，柏油路面濕潤無缺陷、且無障礙物，視距良好，
　　並無不能注意之情事，竟疏未注意及此，貿然起駛，致生本
　　案之道路交通事故，業如前述，自有過失。雖告訴人亦疏未
　　注意機車除起駛、準備停車或臨時停車外，不得駛出路面邊
　　線，行駛於道路之路肩，於本案之道路交通事故與有過失，
　　但被告於本案道路交通事故既有如前述之過失，則告訴人之
　　與有過失，仍無以卸除被告應負之過失責任。又告訴人因本
　　案之道路交通事故，受有上開傷害，被告對此因果關係亦未
　　爭執，足認被告之上開過失行為與告訴人之受傷結果間，具
　　有相當因果關係。 
  ㈢本案事證明確，被告之犯行可以認定，應予依法論罪科刑。
三、論罪科刑之理由：
　㈠核被告所為，係犯刑法第284 條前段之過失傷害罪。
　㈡對於未發覺之罪自首而受裁判者，得減輕其刑，刑法第62條
　　前段定有明文。所謂未發覺之罪，凡有搜查權之官吏，不知
　　有犯罪之事實，或雖知有犯罪事實，而不知犯罪人為何人者
　　，均屬之（最高法院26年渝上字第1839號判例要旨參照）。
　　至於所表明之內容祇須足使該管公務員憑以查明該犯罪之真
　　相為已足，並不以完全與事實相符為必要（最高法院99年度
　　台上字第7333號判決要旨參照）。犯人在犯罪未發覺之前，
　　向檢察官或司法警察官告知其犯罪，而不逃避接受裁判，即
　　與刑法第62條規定自首之條件相符，不以言明自首並願受裁
　　判為必要（最高法院85年度台上字第4908號判決要旨參照）
　　。查本案交通事故發生後，報案人或勤指中心轉來資料未報
　　明肇事人姓名，警方前往被告就醫之醫院處理時，被告在場
　　，並當場承認其為肇事人，有南投縣政府警察局南投分局交
　　通事故處理小組道路交通事故肇事人自首情形紀錄表在卷為
　　憑（見警卷第37頁），而被告亦陳稱：警察來的時候我就有
　　承認發生車禍（見本院卷第104 頁），可見被告確在有偵查
　　犯罪權限之機關或人員知悉犯罪事實、尚未發覺犯人前，主
　　動向警方自首其為肇事人，並願接受裁判，核以本案情節、
　　被告已坦承犯行等情，爰依刑法第62條前段自首規定減輕其
　　刑。
　㈢爰審酌被告並無曾因犯罪經法院判處罪刑確定，有臺灣高等
　　法院被告前案紀錄表在案足佐，而其考領有普通重型機車駕
　　駛執照，騎車行駛於道路，本應謹慎注意，並且遵守交通安
　　全規則，竟然疏未注意，貿然起駛，因而不慎擦撞告訴人騎
　　乘之機車，以致告訴人受有上述之傷害，行為實有不該，兼
　　衡其於本院準備程序中已坦承犯行、略見悔意，迄未賠償或
　　與告訴人達成和解（見本院卷第45、109 頁），被告違反義
　　務之程度、告訴人所受之傷害，以及被告自述國中畢業之智
　　識程度，目前無業、家庭經濟狀況小康之生活狀況（見本院
　　卷第108 頁）等一切情狀，量處如主文所示之刑，並諭知易
　　科罰金之折算標準。
據上論斷，應依刑事訴訟法第299 條第1 項前段，刑法第284 條
前段、第62條前段、第41條第1 項前段，刑法施行法第1 條之 1
第1 項，判決如主文。
本案經檢察官黃天儀提起公訴，檢察官廖秀晏到庭執行職務。
中    華    民    國   111    年    3     月    15    日
                  刑事第一庭        法  官    張國隆
以上正本與原本無異。
如不服本判決應於收受送達後20日內向本院提出上訴書狀，並應
敘述具體理由；其未敘述上訴理由者，應於上訴期間屆滿後20日
內向本院補提理由書（均須按他造當事人之人數附繕本）「切勿
逕送上級法院」。
告訴人或被害人如對於本判決不服者，應具備理由請求檢察官上
訴，其上訴期間之計算係以檢察官收受判決正本之日期為準。
                                    書記官    張馨方
中    華    民    國   111    年    3     月    15    日
附錄本案論罪科刑法條：
中華民國刑法第284 條
因過失傷害人者，處1 年以下有期徒刑、拘役或10萬元以下罰金
；致重傷者，處3 年以下有期徒刑、拘役或30萬元以下罰金。